臺灣臺北地方法院小額民事判決
110年度北小字第4809號
原      告 
即反訴被告  陳麗雲  

被      告 
即反訴原告  譚張秀軒（原名譚芳軒）


                      送達處所：臺北市○○區○○○路○號（內政部警政署鐵路警察局臺北分局臺

上列當事人間請求返還不當得利事件，經臺灣新北地方法院以一
一○年度板小字第三三三一號民事裁定移送前來，本院於民國一
百一十一年三月九日言詞辯論終結，判決如下︰
    主    文
被告應給付原告新臺幣壹萬元。
訴訟費用新臺幣壹仟元由被告負擔。
本判決得假執行。但被告以新臺幣壹萬元為原告供擔保後，得免
為假執行。 
反訴原告之反訴駁回。
反訴訴訟費用新臺幣壹仟元由反訴原告負擔。
    事    實
甲、原告方面：
壹、本訴方面： 　　
一、聲明：如主文第一項所示。
二、陳述略稱：緣原告於民國一百一十年四月二十二日中午十二
    時十七分三十秒，於新北市○○區○○路○○號一樓之臺灣新光商
    業銀行股份有限公司（下稱新光銀行）永和分行使用ATM無
    卡現金存款新臺幣（下同）一萬元，原應匯入帳號00000000
    00000號之帳戶內，卻錯誤匯入被告譚張秀軒（原名譚芳軒
    ）所有帳號0000000000000號之帳戶內，爰依不當得利之法
    律關係提起本件訴訟。
貳、反訴方面：
一、聲明：反訴原告之反訴駁回。
二、陳述略稱：反訴被告調解時不到庭可能是小孩子不小心撕掉
    通知書，不是故意不來。
參、證據：提出原告存簿影本一件及新光銀行自動櫃員機明細表
    影本一件為證。
乙、被告方面：
壹、本訴方面： 　　
一、聲明：原告之訴駁回。
二、陳述略稱：不同意返還原告一萬元。
貳、反訴方面： 　　
一、聲明：反訴被告應給付反訴原告精神損失八千元。
二、陳述略稱：反訴原告生平坦蕩為人，從未想過會被提告，且
    反訴原告的帳號已逾二十年未動過，應屬無用之帳號，為何
    反訴被告因自己的過錯將款項匯到反訴原告帳戶，卻對反訴
    原告提告，故反訴主張侵權行為損害賠償，反訴被告應賠償
    反訴原告精神損害八千元。
參、證據：無。
丙、臺灣新北地方法院依原告聲請向新光銀行函查該行帳號0000
    000000000號帳戶之所有人及開立帳戶相關資料。　
    理    由
一、程序方面：按民事訴訟法第二百五十九條規定：「被告於言
    詞辯論終結前，得在本訴繫屬之法院，對於原告及就訴訟標
    的必須合一確定之人提起反訴。」，同法第二百六十條第一
    項規定：「反訴之標的，如專屬他法院管轄，或與本訴之標
    的及其防禦方法不相牽連者，不得提起。」，前揭規定於小
    額程序均準用之（民事訴訟法第四百三十六條之二十三、第
    四百三十六條第二項參照）。經查，原告主張誤將一萬元款
    項匯至被告帳戶，依不當得利法律關係請求被告返還一萬元
    ，被告則以原告錯誤匯款至其帳戶，造成其精神損害，於本
    院一百一十一年三月九日言詞辯論期日依侵權行為法律關係
    反訴請求原告賠償八千元，反訴之標的與本訴之標的及其防
    禦方法相牽連，符合前揭民事訴訟法第二百五十九條、第二
    百六十條規定，反訴程序並無不合，應予准許。
二、原告主張之事實，已據其提出原告存簿影本一件及新光銀行
    自動櫃員機明細表影本一件為證，經核對相關證物原本無訛
    ，被告到庭除爭執其帳戶多年未使用並對原告提起反訴請求
    精神損害，並未否認原告匯款至其帳戶一事，堪認原告主張
    為真實。
三、按民法第一百七十九條前段規定：「無法律上之原因而受利
    益，致他人受損害者，應返還其利益。」。次按「人格權受
    侵害時，以法律有特別規定者為限，得請求損害賠償或慰撫
    金。」、「因故意或過失，不法侵害他人之權利者，負損害
    賠償責任。」、「不法侵害他人之身體、健康、名譽、自由
    、信用、隱私、貞操、或不法侵害其他人格法益而情節重大
    者，被害人雖非財產上之損害，亦得請求賠償相當之金額。
    」，民法第十八條、第一百八十四條第一項前段、第一百九
    十五條第一項前段分別定有明文。
四、經查：㈠本件本訴被告無合法之正當權源受有原告誤匯款項
    一萬元已如前述，是原告依前揭民法第一百七十九條前段規
    定請求被告返還一萬元，即屬有據；㈡本件反訴原告依侵權
    行為法律關係反訴請求反訴被告賠償精神損害八千元，惟反
    訴被告依不當得利法律關係請求反訴原告返還一萬元，乃依
    法行使權利，縱使造成反訴原告之困擾，但並非「不法」侵
    害反訴原告之權利，反訴原告之主張不符合前揭民法第一百
    八十四條第一項前段、第一百九十五條第一項前段所示「不
    法侵害」之構成要件，反訴原告向反訴被告請求非財產上損
    害賠償八千元，自屬無據。
五、綜上所述，原告本於不當得利之法律關係，請求被告給付一
    萬元，其請求為有理由，應予准許。反訴原告本於侵權行為
    法律關係，請求反訴被告給付八千元，其反訴請求為無理由
    ，應予駁回。
六、本件本訴部分係小額程序所為被告敗訴之判決，依民事訴訟
    法第四百三十六條之二十規定，應依職權宣告假執行。並依
    同法第三百九十二條第二項規定，依職權宣告被告如供擔保
    ，得免為假執行。
七、本件本訴與反訴訴訟費用額，依後附計算書確定如主文所示
    金額。
八、本件事證已臻明確，兩造其餘攻擊防禦方法，於本判決結果
    不生影響，爰不一一論述，併此敘明。
九、據上論結，原告之訴為有理由，反訴原告之反訴為無理由，
    並依民事訴訟法第七十八條，判決如主文。
中　　華　　民　　國　　111 　年　　4 　　月　　7 　　日
　　　　　　　　　　          臺北簡易庭   
　　　　　　　　　　          法      官  文衍正
以上正本係照原本作成。
如對本判決不服，須於判決送達後二十日內向本庭（臺北市○○○
路○段○○○○○巷○號）提出上訴狀。（須按他造當事人之人數附繕
本）。如委任律師提起上訴者，應一併繳納上訴審裁判費。
中　　華　　民　　國　　111 　年　　4 　　月　　7 　　日
  　　　　　　　　　　　　　　書  記  官  高秋芬
本訴訴訟費用計算書：
項        目             金  額（新臺幣）        備  註
第一審裁判費　　           1,000元
合　　　　計　　     　    1,000元 
反訴訴訟費用計算書：
項        目             金  額（新臺幣）        備  註
第一審裁判費               1,000元
合        計               1,000元

附錄：
一、民事訴訟法第四百三十六條之二十四第二項：
    對於小額程序之第一審裁判上訴或抗告，非以其違背法令為
    理由，不得為之。
二、民事訴訟法第四百三十六條之二十五：
    上訴狀內應記載上訴理由，表明下列各款事項：
    (一)原判決所違背之法令及其具體內容。
    (二)依訴訟資料可認為原判決有違背法令之具體事實。